臺灣臺北地方法院刑事判決　　　　　　　　　　　八十九年度交簡上字第一四七號
　　上　訴　人
　　即　被　告　乙○○
右上訴人因被告過失傷害案件，不服本院八十九年度北交簡字第一四八六號中華民國
八十九年九月二十六日第一審簡易判決（聲請簡易判決處刑案號：台灣台北地方法院
檢察署八十九年度偵字第一七○五號）提起上訴，本院管轄之第二審合議庭判決如左
：
    主      文
原判決撤銷。
乙○○因過失傷害人，處罰金參仟元，如易服勞役，以參佰元折算壹日。
    事      實
一、乙○○於民國八十八年七月二十六日上午九時許，駕駛車號ＤＢ－一○三七號自
    小客車，沿台北市○○路南往北方向行駛，途經莊敬路、松勤路無號誌交岔路口
    時，本應注意行經無號誌交岔路口應減速慢行，做隨時停車之準備，而當時天候
    晴、日間自然光線、市區○○路面、乾燥、無缺陷、無障礙物、視距良好，並無
    不能注意情事，竟疏於注意前開規定，猶以時速約四十公里之速度通過該交岔路
    口，適甲○○騎乘車號ＡＸＫ－二二六號機車沿莊敬路北往南行駛，行經該交岔
    路口時疏未注意禮讓被告所駕駛之直行車先行即貿然左轉，致乙○○駕車閃避不
    及而撞及甲○○所騎乘之機車，甲○○人車倒地，因此受有右肩部、背部及右下
    肢挫傷等傷害。乙○○於事發後隨即報警處理，並於警員前往處理時在場，當場
    承認為肇事人。
二、案經甲○○訴請台灣台北地方法院檢察署檢察官偵查聲請簡易判決處刑。
    理      由
一、訊據被告乙○○固坦認在右揭時、地駕車與告訴人甲○○所騎乘機車發生碰撞之
    事實，惟矢口否認有過失傷害犯行，辯稱：告訴人未因此車禍受傷、交通警察未
    當場製作現場圖云云。經查：
    （一）針對本件事故之發生經過，被告與告訴人分別陳稱：「肇事前我駕車沿莊
          敬路南向北行駛，當時我左前方有輛公車與我同向行駛，當我車行至路口
          時，我欲由公車右側通過，突然有輛重機車ＡＸＫ－二二六號由公車後方
          ，北向東方向左轉，致其前車頭撞及我車左前車角而肇事」、「肇事前我
          騎車沿莊敬路北向東左轉，行至肇事地點，我快通過肇事路口時，突然有
          輛自小客車ＤＢ－一Ｏ三七號與我車同路，南向北快速駛來，其左前車頭
          撞及我車之前車頭」等語，有警製交通事故談話紀錄表二份在卷可稽。又
          事發後兩車車損狀況分別為：被告駕駛之汽車左前車角及右前葉子板撞凹
          、右前擋風玻璃撞破裂；告訴人騎乘之機車前車頭撞凹、左側車身倒地痕
          ，亦有警製道路交通事故補充資料表附卷足憑。另參酌道路交通事故調查
          報告表內所繪製之肇事後兩車停放之位置，被告之汽車車頭尚距路緣零點
          六公尺，尚未完全通過肇事交岔路口，被告雖爭執此現場圖非當場所製作
          ，惟對於本件事故兩車碰撞地點係在交岔路口內亦不爭執。是以，綜合雙
          方對事發經過之陳述、事發後車損部位及兩車停放位置，可知本件事故係
          被告所駕駛之直行車與告訴人所騎乘之左轉車，在告訴人沿莊敬路北向東
          左轉欲續行松勤路時，在該交岔路口內發生碰撞所致。
    （二）又告訴人於本件車禍發生後，即因傷被送至台北醫學院附設醫院急診，有
          該院以八十八年十二月二十七日院附醫歷字第○七二四號函檢附之急診病
          歷一份及該院出具之診斷證明書一紙可按，當天到場處理事故之警員陳國
          安亦結證稱告訴人確實因為本件車禍受傷（偵卷第七頁訊問筆錄、本院九
          十年七月十三日訊問筆錄參照）。被告徒以台北醫學院附設醫院出具診斷
          書之日期並非事發日，即謂告訴人未因此車禍成傷，難認有理，不足採信
          。
    （三）按行車速度，在市區道路不得超過時速四十公里；行經無號誌之交岔路口
          ，應減速慢行，作隨時停車之準備，行為時道路交通安全規則九十三條第
          一項第一款、第四款定有明文。查被告駕車行經本件肇事交岔路口時之車
          速約四十二公里，業據伊於事發後向到場處理事故之警員陳國安陳明，記
          載於前開交通事故談話紀錄表上；伊於本院調查時亦稱肇事當時車速約為
          時速四十公里，有本院九十年六月二十日訊問筆錄可資參照，故而事發當
          時被告約以時速四十公里之速度行車，應屬無疑。被告於行經肇事交岔路
          口時係以市區道路最高速限時速四十公里行車，伊並未依上開法條規定，
          於行經無號誌之交岔路口減速慢行，作隨時停車之準備，足堪認定。按被
          告為已考領駕駛執照之駕駛人，本應注意遵守上開道路交通安全法規行車
          ，而依卷內道路交通事故調查報告表所載，事發當時天候晴、日間有自然
          光線、市區○○路面、乾燥、無缺陷、無障礙物、視距良好，並無不能注
          意情事，被告卻疏未於駕車行經本件肇事無號誌交岔路口時減速慢行，作
          隨時停車準備，而在該路口與告訴人騎乘之機車發生碰撞，伊對本件事故
          之發生為有過失，至屬明確。而告訴人騎車行經肇事路口，於起步左轉前
          並未注意禮讓被告駕駛之直行車先行，核與行為時道路交通安全規則第一
          百零二條第一項第二款「車輛行至無號誌交岔路口，轉彎車應暫停讓直行
          車先行」之規定相違，其對本件事故之發生，同有過失。又告訴人因本件
          車禍受有如事實欄所載之傷害，有台北醫學院附設醫院出具之診斷證明書
          可證，其所受傷害與被告之過失駕駛行為間，有相當因果關係。綜上，本
          件事證明確，被告過失犯行堪予認定，應依法論科。
二、核被告所為，係犯刑法第二百八十四條第一項前段過失傷害罪。被告於肇事後即
    報警，並於警員到場處理時在場坦承肇事，有警製自首調查表在卷可佐，為對於
    未發覺之罪自首而接受裁判，應依刑法第六十二條前段規定減輕其刑。原審認被
    告被訴之犯罪行為事證明確，予以論科，固非無見，惟查：被告業於檢警機關未
    發覺伊犯罪前自首而接受裁判，依法應減輕其刑，原審漏未減輕，尚有未洽。被
    告提起本件上訴，仍空言否認犯罪，固無理由，惟原判決既有上開可議之處，自
    應由本院將原判決撤銷改判。爰審酌被告犯罪之手段、所生危害、犯後矢口否認
    犯行、態度不佳及迄未賠償告訴人所受損害等情狀，量處如主文所示之刑，並諭
    知易服勞役之折算標準。
據上論斷，依刑事訴訟法第四百五十五條之一第三項、第三百六十九條第一項前段、
第三百六十四條、第二百九十九條第一項前段，刑法第二百八十四條第一項前段、第
四十二條第二項、第六十二條前段，罰金罰鍰提高標準條例第一條前段、第二條，判
決如主文。
本案經檢察官黃東焄到庭執行職務。
中        華        民        國     九十一     年    十    月    九    日
                                台灣台北地方法院交通法庭
                                      審判長  法  官  劉壽嵩
                                              法  官  鄧德倩
                                              法  官  陳婷玉
右正本證明與原本無異。
不得上訴
                                              書記官  陳弘文
中        華        民        國     九十一     年    十    月    十六  日
